【裁判字號】    97,財管,43
【裁判日期】    970901
【裁判案由】    選任遺產管理人
【裁判全文】
臺灣桃園地方法院民事裁定              97年度財管字第43號
聲  請  人  玉山商業銀行股份有限公司
法定代理人  乙○○
代  理  人  甲○○
被繼承人    丙○○（亡）
關  係  人  謝清昕律師即被繼承人丙○○之遺產管理人
上列聲請人聲請選任被繼承人丙○○之遺產管理人事件，本院裁
定如下：
    主    文
選任謝清昕律師（住桃園縣中壢市光明里白馬莊65號）為被繼承
人丙○○（男、民國○○○年○月○日生、身分證統一編號：Ｚ0
00000000、生前最後住所：桃園縣桃園市○○里○ 鄰○○街5 號
2 樓）之遺產管理人。
准對被繼承人丙○○之大陸地區以外之繼承人為承認繼承之公示
催告。
聲請人應於收受本裁定之日起貳拾日內，將本裁定登載於公報、
新聞紙或其他相類之傳播工具。
如有被繼承人丙○○之大陸地區以外之繼承人，應自本公示催告
最後登載公報、新聞紙或其他相類之傳播工具之日起壹年內向本
院陳報承認繼承，如不於公示期限內申報承認繼承時，被繼承人
丙○○之遺產於大陸地區之繼承人依法繼承、清償債權並交付遺
贈物後有賸餘者歸屬國庫。
聲請程序費用由被繼承人丙○○之遺產負擔。
    理    由
一、本件聲請意旨略以：被繼承人丙○○生前提供坐落桃園縣大
    園鄉○○段竹圍小段157 地號土地作為抵押權設定擔保，向
    聲請人辦理貸款在案。而被繼承人丙○○已於民國97年1 月
    25日死亡，其全體繼承人均已拋棄繼承，為此聲請指定財政
    部國有財產局臺灣北區辦事處桃園分處（下稱國財局桃園分
    處）為被繼承人丙○○之遺產管理人等語。
二、按先順序繼承人均拋棄其繼承權時，由次順序之繼承人繼承
    ，其次順序繼承人有無不明或第四順序之繼承人均拋棄其繼
    承權者，準用關於無人承認繼承之規定，為民法第1176條第
    6 項所明定。又繼承開始時，繼承人有無不明，而無親屬會
    議，或親屬會議未於民法第1177條所定1 個月內選定遺產管
    理人時，利害關係人得聲請法院選任遺產管理人，同法第11
    78條第2 項前段亦有明文。而民法第1177條所謂繼承開始時
    繼承人有無不明，係指戶籍簿上無可知之法定繼承人或雖有
    之而皆為繼承之拋棄而言（最高法院88年度台上字第3185號
    判決參照）。
三、經查聲請人主張之事實，業據提出與其所述相符之土地登記
    謄本、本院函、97年度家聲字第233 號民事裁定、戶籍謄本
    、繼承系統表影本各1 件為證，並經本院依職權調閱本院97
    年繼字第294 號即被繼承人丙○○之繼承人向本院拋棄繼承
    案之卷宗查對無誤，自堪信為真實，是聲請人自屬利害關係
    人。又依聲請人提出被繼承人丙○○之除戶謄本，顯示被繼
    承人丙○○於97年1 月25日死亡，迄今已7 月有餘，且其繼
    承人均已拋棄繼承，顯逾民法第1177條所定1 個月期間，仍
    無親屬會議選任之遺產管理人向本院陳明或向聲請人為處理
    債務之表示，可認被繼承人丙○○無親屬會議召集之事實為
    真，堪認被繼承人丙○○所遺財產現確處於無人管領之狀態
    ，有為其遺產選任遺產管理人之必要。從而聲請人之聲請合
    於前揭法條規定，應予准許。按遺產管理人之設，旨在管理
    保存及清算遺產，以免遺產散失，是以遺產管理人具有相當
    之公益色彩；又選任遺產管理人，除慮及管理遺產之公平性
    外，須考慮其適切性，亦即可對其遺產、遺債之情形瞭解較
    深，復與遺債債權人無利害共同關係而得忠誠處理者，優先
    選任為宜。雖聲請人請求選任國財局桃園分處為被繼承人丙
    ○○之遺產管理人，惟本院審酌國財局乃為處理國家財產而
    設，如另有適當之人，實無選任國財局擔任私人之遺產管理
    人之必要。況經本院函詢國財局桃園分處是否願意擔任本件
    遺產管理人，該處回覆以：貴院函囑就97年度財管字第43號
    選任遺產管理人事件表示意見乙案，被繼承人丙○○之各順
    序繼承人均已拋棄繼承，顯見其遺債大於遺產，是本案應由
    其最近親屬中優先選任或選任具備法律專業知識及訴訟實務
    的執業律師，較為適當等語，有國財局桃園分處97年8 月12
    日台財產北桃一字第0970005179號函在卷可查，是聲請人請
    求選任國財局桃園分處為被繼承人丙○○之遺產管理人，顯
    不適當。而經本院函詢台灣桃園律師公會，該公會推薦謝清
    昕律師擔任被繼承人丙○○所遺財產之遺產管理人，有該會
    97年8 月21日桃律公字第294 號函1 份在卷可憑，本院審酌
    謝清昕係執業律師，足堪勝任本件遺產管理人之職務，並可
    忠實執行搜索被繼承人丙○○之債權人、受遺贈人，清償債
    權或交付遺贈物等事務，聲請人亦對於選任律師為被繼承人
    丙○○之遺產管理人表示無意見，是為利於管理及處理後續
    賸餘遺產問題，爰選任謝清昕律師為被繼承人丙○○之遺產
    管理人並依法為公示催告。
四、依非訟事件法第157 條，裁定如主文。
中    華    民    國    97    年    9     月    1     日
                  家事法庭法  官  林雯娟
以上正本係照原本作成。
如對本裁定抗告須於裁定送達後10日內向本院提出抗告狀，並應
繳納抗告費新台幣1,000 元。
中    華    民    國    97    年    9     月    1     日
                          書記官  楊慧伶


司法院資訊處製作；財團法人民間司法改革基金會備份。
